臺灣高等法院臺中分院刑事判決　　　　100年度上易字第688號
上　訴　人
即　被　告　丁勝一
上列上訴人因違反保護令案件，不服臺灣臺中地方法院99年度易
字第3700號中華民國100年3月30日第一審判決（起訴案號：臺灣
臺中地方法院檢察署99年度偵字第21687號），提起上訴，本院
判決如下：
    主    文
上訴駁回。
丁勝一緩刑貳年，緩刑期內付保護管束。
    犯罪事實
一、緣丁勝一與廖青樺原係夫妻關係，於民國（下同）96年1月2
    日離婚，其2人間具有家庭暴力防治法第3條第1款所定前配
    偶之家庭成員關係。丁勝一前於98年11月2日經原審法院依
    家庭暴力防治法之規定，以98年度家護字第1229號核發民事
    通常保護令，令其不得對廖青樺實施身體上或精神上不法侵
    害之行為，亦不得對廖青樺為騷擾行為，該民事通常保護令
    有效期間為1年，自98年11月2日起生效，且於98年11月9日
    寄存送達於丁勝一位於臺中縣沙鹿鎮（現改制為臺中市沙鹿
    區○○○路竹民巷39號居所。詎丁勝一明知上開民事通常保
    護令之內容，僅因廖青樺接連多日拒接其電話，心生不滿，
    竟基於違反保護令之犯意，於上開民事通常保護令有效期間
    內之99年8月20日18時許，至其與廖青樺所生小女兒的褓姆
    陳金菊位於臺中縣沙鹿鎮鎮○路○段55巷8號住處，待廖青樺
    送便當給陳金菊而抵達臺中縣沙鹿鎮鎮○路○段55巷9號前，
    乘廖青樺不及防備，以腳踹踢廖青樺之右小腿，至廖青樺右
    小腿疼痛、腫脹、瘀血（傷害部分未據告訴），而以該等方
    式對廖青樺施以身體上不法之侵害行為，而違反上開民事通
    常保護令。
二、案經臺中縣警察局清水分局報請臺灣臺中地方法院檢察署檢
    察官偵查起訴。
    理    由
一、證據能力之說明：
  (一)按刑事被告之詰問權，係指訴訟上被告有在審判庭盤詰證人
    之權利；偵查中檢察官訊問證人，旨在蒐集被告犯罪證據，
    以確認被告嫌疑之有無及內容，與審判中透過當事人之攻防
    ，經由詰問程序調查證人以認定事實之性質及目的有別。偵
    查中辯護人僅有在場權及陳述意見權，此觀之刑事訴訟法第
    245條第2項前段之規定甚明，檢察官訊問證人並無必須傳喚
    被告使其得以在場之規定，同法第248條第1項前段雖規定「
    如被告在場者，被告得親自詰問」，亦僅賦予該在場被告於
    檢察官訊問證人時得親自詰問證人之機會而已，被告如不在
    場，殊難期有親自詰問之可能。此項未經被告詰問之被告以
    外之人於偵查中向檢察官所為之陳述，依刑事訴訟法第159
    條第1項、第159條之1第2項之規定，除顯有不可信之例外情
    況外，原則上為「法律規定得為證據」之傳聞例外，依其文
    義解釋及立法理由之說明，並無限縮於檢察官在偵查中訊問
    證人之程序，應已給予被告或其辯護人對該證人行使反對詰
    問權者，始有證據能力之可言。為保障被告之反對詰問權，
    並與現行法對傳聞例外所建構之證據容許範圍求其平衡，證
    人在偵查中雖未經被告之詰問，倘被告於審判中已經對該證
    人當庭及先前之陳述進行詰問，即已賦予被告對該證人詰問
    之機會，則該證人於偵查中之陳述即屬完足調查之證據，而
    得作為判斷之依據，此有最高法院97年度臺上字第405號判
    決意旨可參。是依上開說明可知，在偵查中訊問證人，被告
    或其辯護人對該證人雖未行使反對詰問權，依刑事訴訟法第
    159條之1第2項之規定，原則上屬於法律規定為有證據能力
    之傳聞證據，於例外顯有不可信之情況，始否定其得為證據
    ，亦即，得為證據之被告以外之人於偵查中向檢察官所為之
    陳述，因其陳述未經被告詰問，應認屬於未經合法調查之證
    據，但非為無證據能力（亦有最高法院96年度臺上字第4365
    號、96年度臺上字第3923號判決、97年臺上字第356號判決
    意旨可參）。經查，本案證人楊宜茹、邱穎檀於偵查中具結
    證述之內容，上訴人即被告丁勝一（下稱被告）並未釋明有
    何顯不可信之情況，亦查無顯有不可信之情況，且證人楊宜
    茹於原審審理時，業經到庭具結進行詰問，已賦予被告對證
    人楊宜茹詰問之機會，則證人楊宜茹於偵查中之陳述即屬完
    足調查之證據，而得作為判斷之依據；另外，證人邱穎檀於
    偵查中具結證述之內容，經被告、檢察官於本院準備程序時
    同意作為證據（見本院卷第27頁），其意即等同於認為證人
    邱穎檀於偵查中之陳述，並無顯有不可信之情形存在，另再
    經本院於審理時將證人邱穎檀筆錄提示予被告、檢察官供其
    閱覽並告以要旨，則該證人邱穎檀於偵查中之陳述即屬完足
    調查之證據，亦得作為判斷之依據。
  (二)次按從事業務之人於業務上或通常業務過程所須製作之紀錄
    文書、證明文書，除顯有不可信之情況外，得為證據，刑事
    訴訟法第159條之4第2款定有明文。查光田醫療社團法人光
    田綜合醫院沙鹿分院（下稱光田醫院）受理家庭暴力事件驗
    傷診斷書1紙，係屬從事業務之人於通常業務過程所為之紀
    錄文書，無預見日後可能會被提供作為證據之偽造動機，且
    查無其他顯然不可信之情況，依上揭條文規定得作為證據。
二、認定犯罪事實所憑之證據及理由：
    訊據被告固對於上開犯罪事實為認罪之陳述，然又辯稱：其
    沒有以腳踹踢廖青樺右小腿，苟有不慎致廖青樺受傷，應屬
    無心之過失云云（見本院卷第26頁背面、39、7至9頁）。惟
    查：
  (一)被告與證人廖青樺曾為夫妻，於96年1月2日離婚，被告前於
    98年間，因以鐵鎚毀損證人廖青樺所有之車號OH-6353號車
    輛，並向證人廖青樺恐嚇，證人廖青樺因而向原審法院聲請
    核發保護令，經原審法院家事法庭調查後，於98年11月2日
    以98年度家護字第1229號核發民事通常保護令，令被告不得
    對證人廖青樺實施身體上或精神上不法侵害之行為，亦不得
    對證人廖青樺為騷擾行為，保護令有效期間為1年，自98年
    11月2日起生效，該保護令於98年11月9日寄存送達於被告位
    於臺中縣沙鹿鎮○○路竹民巷39號居所等情，為被告所不爭
    執，並經證人廖青樺於原審審理時證述在卷，復有原審法院
    之98年度家護字第1229號民事通常保護令1份在卷可稽，且
    經原審法院調閱該院98年度家護字第1229號通常保護令卷宗
    核閱無訛，自堪信為真實。
  (二)證人廖青樺於原審審理時到庭證稱：其與被告育有2子，因
    個性不合，常常吵架，於96年協議離婚，2人共同扶養小孩
    ，大女兒與被告同住，小女兒與其同住，因小孩係共同扶養
    ，其會將小孩帶至褓姆陳金菊處，以便被告探視小孩，被告
    於案發前幾天一直撥打電話給其，但因其等每次通話都會吵
    架，被告每次講的話都一樣，其覺得厭煩而將電話掛掉，案
    發當日下午褓姆陳金菊將小孩接回住處，其於5、6時許送便
    當至陳金菊住處，在陳金菊家門口，還沒看到被告，只看到
    一個人影從右前方過來，右小腿前面就被踢了一下，其嚇到
    唉叫了一聲，抬頭就看到被告，其蹲下將便當放在地上，質
    問被告何以踢人，被告稱其要看小孩為何這麼困難，其與被
    告2人即發生爭吵，陳金菊聽到後跑過來，其女兒楊宜茹也
    從陳金菊住處跑出來，和陳金菊站在其前面護著其，一起把
    其圍在後面，被告當時很生氣，被告先離開後，其就與楊宜
    茹直接去光田醫院驗傷等語綦詳（見原審卷第40至42頁）；
    核與證人楊宜茹於偵訊時證稱：被告離開後，廖青樺對其說
    其有疼痛之感覺，其有查看廖青樺之傷口，有紅腫，但沒有
    流血等語（見偵卷第9頁），及於原審審理時證稱：被告之
    後將小孩帶走就離開現場，隨後廖青樺說腳在痛，其即查看
    廖青樺的小腿，偵訊中所述其看到廖青樺傷口紅腫、沒有流
    血等語，係依照其當時之記憶據實陳述，其於偵查中記憶較
    為清楚，之後其就將廖青樺帶到醫院去等情相符（見原審卷
    第44、46頁），顯見證人廖青樺指證遭被告故意踹踢其右小
    腿一事，應非子虛。再者，證人廖青樺於同日19時40分許即
    至光田醫院就診，診斷結果確認廖青樺右小腿疼痛、腫脹、
    瘀血，此有光田醫院受理家庭暴力事件驗傷診斷書1紙附卷
    可參（見警卷第18頁），益徵證人廖青樺證稱遭被告故意踹
    踢其右小腿，及證人楊宜茹證稱其查看證人廖青樺小腿後發
    現紅腫情狀等情，確屬真實無訛。
  (三)被告於警詢時自承：其看到廖青樺在臺中縣沙鹿鎮鎮○路○
    段55巷9號右側雜物間出入口，就問廖青樺為何不接其電話
    ，並稱「你真的很『盧』！」，廖青樺邊走邊與其大小聲等
    語（見警卷第3至4頁），並於原審審理時陳稱：其因廖青樺
    不接電話而生氣，也有罵廖青樺，萬一小孩有事要怎麼辦等
    語（見原審卷第52頁），顯見被告確於案發前因證人廖青樺
    拒接電話，心生不滿，並於案發時與證人廖青樺發生爭吵，
    情緒甚為不佳。再觀之證人陳金菊於原審審理時證述：其於
    99年8月20日當天有看到被告與廖青樺在巷口吵架，聲音很
    大聲，其走上前去站在其等2人中間勸架，要其等不要再吵
    ，楊宜茹拿手機不知要做什麼，被告就要搶楊宜茹的手機，
    後來手機被丟在地上壞掉等語（見原審卷第46頁背面至48
    頁）；及證人楊宜茹於原審審理時證述：當天是因要請褓姆
    陳金菊吃飯到陳金菊家，其約於當日下午4至6點間先與陳金
    菊回家，當天被告與廖青樺之小女兒也在陳金菊家，廖青樺
    則去買便當，其與陳金菊女兒聊天時，聽到「碰」的一聲，
    就馬上出去，其看到廖青樺蹲下來，表情驚恐且在哭泣，陳
    金菊雙手張開，將廖青樺圍在後面，被告則站在陳金菊前面
    ，距離約1公尺，被告臉色不好看，其向被告表示要報警，
    被告說「你去報報看」，其即撥打手機報警，被告一看就將
    其手機搶走，其與被告爭搶手機，但搶不回來，被告將其手
    機摔在地上，之後將小孩帶走就離開現場等語（見原審卷第
    44頁反面至第47頁），可知證人陳金菊、楊宜茹雖未目擊被
    告踹踢證人廖青樺右小腿之過程，然核對其二人及證人廖青
    樺上開之證詞，仍可得知被告於案發當時之情緒係處於盛怒
    之下，甚至於證人楊宜茹撥打手機報警時，猶搶下手機並將
    之摔落在地，可見當時氣氛對立、火爆，堪認被告在證人陳
    金菊、楊宜茹出來圍護證人廖青樺前，應係出於故意而踹踢
    證人廖青樺之右小腿，此當非僅係無心之過失甚明。是被告
    辯稱：其沒有以腳踹踢廖青樺右小腿，苟有不慎致廖青樺受
    傷，亦屬無心之過失云云，顯係事後卸責之詞，不足採信。
  (四)另證人邱穎檀即於99年8月20日為被告及證人廖青樺製作警
    詢筆錄之警員於偵訊時證稱：本件是事後報案，其沒有注意
    廖青樺右小腿的傷，外觀看不出雙方身體、衣物有無拉扯之
    痕跡等語（見偵卷第9至10頁），然因證人廖青樺並非於案
    發當日報案，則證人邱穎檀於證人廖青樺事後報案時，並未
    查看證人廖青樺右小腿有無受傷，應無違常情，故縱證人邱
    穎檀為上開之證述，亦無從為被告有利之認定，併此敘明。
  (五)綜上，被告已知悉並收受原審法院核發之上開民事通常保護
    令，令其不得對證人廖青樺實施身體上或精神上不法侵害之
    行為後，竟於保護令有效期間內，故意對證人廖青樺實施身
    體上不法侵害之行為，事證已臻明確，洵堪認定。
、論罪科刑之理由：
  (一)按家庭暴力防治法所稱家庭暴力者，謂家庭成員間實施身體
    或精神上不法侵害之行為；又所稱家庭暴力罪者，謂家庭成
    員間故意實施家庭暴力行為而成立其他法律所規定之犯罪，
    家庭暴力防治法第2條第1項、第2項定有明文。查本案被告
    與證人廖青樺於案發前曾為夫妻關係，此經被告及證人廖青
    樺陳明在卷，是被告與證人廖青樺間為家庭暴力防治法第3
    條第1款所定前配偶之家庭成員關係。則核被告所為，係犯
    家庭暴力防治法第61條第1款之違反保護令罪。
  (二)原審法院因認被告之罪證明確，適用家庭暴力防治法第61條
    第1款，刑法第11條前段、第41條第1項前段等規定，並審酌
    被告前於81年間因過失致死案件，經法院判處有期徒刑7月
    ，緩刑3年確定，緩刑期滿未經撤銷緩刑之宣告，刑之宣告
    失其效力等情，有臺灣高等法院被告前案紀錄表1份在卷可
    稽，被告素行尚稱良好，被告因欲探視女兒，但因證人廖青
    樺一再拒接電話，而心生不滿，不思以和平理性之方式與證
    人廖青樺溝通，一時衝動而為本案犯行，證人廖青樺之傷勢
    不重，並當庭表示願意原諒被告，惟被告犯後未見悔意，態
    度難認良好，暨被告僅國中畢業，智識程度不高，現以玉石
    批發為業，收入不定等一切情狀，量處有期徒刑2月，並諭
    知易科罰金之折算標準，核其認事用法均無違誤，量刑亦屬
    妥適，應予維持。被告提起上訴主張其無違反保護令之故意
    ，原審量刑太重云云，然未提出任何有利之事證，且原審判
    決之量刑並無裁量明顯濫用之情事，難謂有不當之處，故認
    被告上訴為無理由，應予駁回。
  (三)末查，被告前曾於81年間因過失致死案件，經法院判處有期
    徒刑7月，緩刑3年確定，嗣緩刑期滿未經撤銷，其刑之宣告
    失其效力，與未曾因故意犯罪而受有期徒刑以上刑之宣告相
    同等情，有臺灣高等法院被告前案紀錄表、臺灣臺中地方法
    院檢察署刑案資料查註紀錄表各1紙在卷可按，足見被告於
    上開過失致死案件執行完畢後，最近5年內並無另因故意犯
    罪受有期徒刑以上刑之宣告，本案因一時失慮，致罹刑章，
    然於犯罪後與證人廖青樺達成和解，有和解書1份在卷可佐
    （見本院卷第9-1頁），證人廖青樺亦於本院到庭陳稱願意
    原諒被告，請求給予被告緩刑機會等情（見本院卷第27頁背
    面），本院認被告經此教訓，當知警惕戒慎而無再犯之虞，
    認其所受上開宣告之刑，以暫不執行為適當，爰依刑法第74
    條第1項第2款併予宣告緩刑2年，期使其日後謹慎行事，並
    勵其自新。又犯家庭暴力罪或違反保護令罪而受緩刑之宣告
    者，依家庭暴力防治法第38條第1項之規定，在緩刑期內應
    付保護管束，爰併為緩刑期內交付保護管束之諭知。
據上論斷，應依刑事訴訟法第368條，刑法第74條第1項第2款，
家庭暴力防治法第38條第1項，判決如主文。
本案經檢察官簡文鎮到庭執行職務。
中    華    民    國   100    年    6     月    23    日
            刑事第十庭  審判長法  官  江  錫  麟
                              法  官  紀  文  勝
                              法  官  周  瑞  芬
上列正本證明與原本無異。
不得上訴。
                              書記官  廖  婉  菁
中    華    民    國   100    年    6     月    23    日
附錄本判決論罪科刑法條
家庭暴力防治法第61條：
  違反法院依第14條第1項、第16條第3項所為之下列裁定者，為
  本法所稱違反保護令罪，處3年以下有期徒刑、拘役或科或併
  科新臺幣10萬元以下罰金：
  一、禁止實施家庭暴力。
  二、禁止騷擾、接觸、跟蹤、通話、通信或其他非必要之聯絡
      行為。
  三、遷出住居所。
  四、遠離住居所、工作場所、學校或其他特定場所。
  五、完成加害人處遇計畫。